臺灣板橋地方法院民事判決　　　　　　　95年度訴字第1373號
原　　　告　丁○○
　　　　　　丙○○
共　　　同
訴訟代理人　黃坤鍵律師
被　　　告　乙○○
　　　　　　甲○○
上列當事人間請求拆屋還地等事件，經本院於民國96年3 月7 日
言詞辯論終結，判決如下：
    主  文
被告應將坐落臺北縣林口鄉○○段新寮小段第四十三號土地如附
圖所示Ａ部分（面積五十三平方公尺）上之建物拆除，並將該部
分土地返還原告。
被告應給付原告新臺幣捌萬肆仟捌佰肆拾貳元。
原告其餘之訴駁回。
訴訟費用由原告負擔三分之一，餘由被告負擔。
本判決第一項、第二項於原告分別以新臺幣壹拾玖萬伍仟元、新
臺幣參萬元為被告供擔保後，得假執行。
原告其餘假執行之聲請駁回。
  　事實及理由
一、本件被告未於言詞辯論期日到場，核無民事訴訟法第386 條
    各款所列情形，爰依原告聲請，由其一造辯論而為判決。
二、原告起訴主張：坐落臺北縣林口鄉○○段新寮小段第43地號
    之土地（下稱系爭土地）係原告所有，被告乙○○則為臺北
    縣林口鄉○○段新寮小段第44地號土地之所有人。被告乙○
    ○之父即被告甲○○於民國81年間在前述第44地號土地上興
    建豬舍，該豬舍越界占用系爭土地如附圖所示Ａ部分土地（
    面積53平方公尺），被告甲○○嗣後並將系爭豬舍之部分權
    利轉讓予被告乙○○，被告現均為系爭豬舍之處分權人。被
    告上述無權占有系爭土地之行為，已妨害原告所有權之行使
    ，爰依民法第767 條前段、中段之規定，請求被告將系爭豬
    舍拆除，將其等無權占用之土地返還原告。又被告無權占用
    系爭土地，乃無法律上原因受有相當於租金之利益，且致使
    原告受有損害，而系爭土地每平方公尺之租金為每月新臺幣
    （下同）80元，被告占用系爭土地自81年迄今至少13年，爰
    併依不當得利之法律關係，請求被告給付13年相當於租金之
    不當得利661,440 元（計算式：80×53×12×13＝661,440
    元）。並聲明：(一)、被告應將坐落系爭土地如附圖所示Ａ部
    分土地（面積53平方公尺）上之建物拆除，並將該部分土地
    返還原告。(二)、被告應給付原告661,400 元。(三)、原告願供
    擔保，請准予宣告假執行。
三、被告未於言詞辯論期日到場，亦未提出書狀作何聲明或陳述
    。
四、經查原告主張系爭土地為其等共有，被告甲○○於81年間興
    建系爭豬舍，該豬舍無權占用系爭土地如附圖所示Ａ部分土
    地（面積53平方公尺），其後被告甲○○將系爭豬舍之部分
    處分權轉讓予被告乙○○，現被告為系爭豬舍之處分權人等
    事實，業經原告提出系爭土地之土地登記謄本為證（見本院
    卷第6 頁），復經本院至現場履勘屬實，並囑託臺北縣新莊
    地政事務所派員至現場測量，製有複丈成果圖（即附圖）在
    卷可憑。被告已於相當時期受合法之通知，而未於言詞辯論
    期日到場，且未提出任何書狀加以爭執，依照民事訴訟法第
    280 條第3 項準用同條第1 項之規定，應視同自認原告主張
    之事實。再參以被告乙○○於本院至現場履勘時，亦自承系
    爭豬舍為其父親即被告甲○○所搭建，現為其父子二人所有
    ，足徵原告主張之前開事實，應屬真正。
五、按所有人對於無權占有或侵奪其所有物者，得請求返還之；
　　對於妨害其所有權者，得請求除去之，民法第767 條前段及
 　 中段定有明文。被告所有、使用之系爭豬舍無合法權源占用
    系爭土地如附圖所示Ａ部分53平方公尺土地，原告依上開規
    定請求被告將坐落該部分土地上之豬舍拆除，並將該部分土
　　地返還原告，應屬有據。次按無法律上之原因而受利益，致
 　 他人受損害者，應返還其利益，民法第179 條定有明文。本
 　 件被告無權占有原告之系爭土地，依社會之通常觀念，可能
    獲得相當於租金之利益，並致原告受有損害，原告得依民法
    第179 條之規定，請求被告返還其等占用系爭土地相當於租
    金之不當得利（最高法院61年台上字第1695號判例、87年度
    台上字第2100號判決意旨參照）。原告雖主張系爭土地經估
    價，每平方公尺之租金為每月80元，並請求據此計算被告應
    給付13年之不當得利金額，惟原告經本院命提出上述租金之
    估價資料，卻未能提出任何證據以實其說，是原告所稱系爭
    土地每平方公尺之月租為80元，即難採信。經查系爭土地距
    離師範大學約數百公尺，距離林口長庚醫院約10餘分鐘車程
    ，至林口市區約1.5 公里，附近為一般住家，周遭並無商店
    ，工商狀況尚非繁榮等情，業據本院至系爭土地現場勘驗屬
    實，有勘驗筆錄及照片存卷足參（附於本院卷第71頁、第76
    頁至第79頁），本院審酌上情，並兼衡被告無權占用系爭土
    地係用以興建豬舍，飼養豬隻，認原告請求被告給付相當於
    不當得利之租金，應以系爭土地申報地價百分之3 計算為適
    當。又系爭土地之申報地價分別為80年7 月2,000 元／平方
    公尺，83年7 月2,880 元／平方公尺，86年7 月3,840 元／
    平方公尺，89年7 月5,200 元／平方公尺，93年7 月5,200
    元／平方公尺，有臺北縣新莊地政事務所95年9 月27日北縣
    莊地資字第0950015992號函附卷可考（見本院卷第42頁），
    而原告係於95年7 月間提起本件訴訟，請求被告給付13年無
    權使用系爭土地之不當得利，爰以82年7 月1 日至95年6 月
    30日共13年為計算期間，又被告占用系爭土地之面積為如附
    圖Ａ部分所示53平方公尺，故本件原告得請求被告給付相當
    於租金之不當得利應為84,842元（計算式詳如附表所示）。
六、綜上所述，原告依民法第767 條前段、中段之規定，請求被
    告將坐落系爭土地如附圖所示Ａ部分（面積53平方公尺）之
    建物拆除，並將該部分土地返還原告，另依不當得利之法律
    關係，請求被告給付84,842元，均有理由，應予准許。逾此
    部分之請求則屬無據，應予駁回。原告陳明願供擔保，聲請
　　宣告假執行，經核就其勝訴部分並無不合，爰酌定相當之擔
　  保金額予以准許。至原告敗訴部分，其假執行之請已失所附
    依，爰併予駁回之。
七、結論：原告之訴一部為有理由，一部為無理由，依民事訴訟
    法第385 條第1 項前段、第79條、第85條第1 項，第390 條
    第2項 ，判決如主文。
中　　華　　民　　國　　96　　年　　3 　　月　　21　　日
                  民事第三庭  審判長法　官　朱耀平
                                    法　官  邱育佩
                                    法　官  吳佳穎
以上正本係照原本作成
如對本判決上訴，須於判決送達後20日內向本院提出上訴狀
中　　華　　民　　國　　96　　年　　3 　　月　　21　　日
                            書記官　黃美雲
 ┌───────────────────────────────────┐
 │附表                                                                  │
 ├──┬─────────┬────────┬─────────────┤
 │編號│計算期間          │申報地價        │ 不當得利金額（新臺幣）   │
 ├──┼─────────┼────────┼─────────────┤
 │ 1. │82年7月至83年6月  │2000元／平方公尺│ 2000×53×3%×1 ＝3180   │
 ├──┼─────────┼────────┼─────────────┤
 │ 2. │83年7月至86年6月  │2880元／平方公尺│ 2880×53×3%×3 ＝13737.6│
 ├──┼─────────┼────────┼─────────────┤
 │ 3. │86年7月至89年6月  │3840元／平方公尺│ 3840×53×3%×3 ＝18316.8│
 ├──┼─────────┼────────┼─────────────┤
 │ 4. │89年7月至95年6月  │5200元／平方公尺│ 5200×53×3% ×6＝49608  │
 ├──┴─────────┴────────┴─────────────┤
 │合計　　　　　　　　　　　　　　　　　　　　84842 元（元以下四捨五入）│
 └───────────────────────────────────┘
